臺灣高等法院民事判決　　　　　　　　　　　　　　　九十二年度上字第六三八號
　　上　訴　人　　乙○○
　　訴訟代理人　　魏錦芳律師
　　上　訴　人　　甲○○
　　訴訟代理人　　孫大龍律師
右當事人間第三人異議之訴等事件，兩造對於中華民國九十二年五月七日臺灣臺北地
方法院九十一年度訴字第三六三七號第一審判決分別提起上訴，經本院於九十三年七
月七日言詞辯論終結，判決如左：
    主      文
原判決關於不利於上訴人甲○○部分，及訴訟費用之裁判均廢棄。
右廢棄部分，上訴人乙○○在第一審之訴駁回。
上訴人乙○○之上訴駁回。
第一、二審訴訟費用均由上訴人乙○○負擔。
    事實及理由
一、上訴人即被上訴人乙○○（以下均稱乙○○）起訴主張：乙○○於八十九年五月
    二十五日向訴外人林澄河承租門牌號碼台北市中正區○○○路○段七二號三樓及
    三樓之一房屋（下稱系爭租賃房屋），約定租賃期限自八十九年七月一日起至九
    十二年六月三十日止，租金每月新臺幣（下同）三十五萬元自八十九年七月一日
    起於每月一日繳納（下稱系爭租賃契約），乙○○於簽立系爭租賃契約時即已將
    各期租金支票簽發與林澄河。但因乙○○所簽發如附表一所示之支票經林澄河轉
    讓與原審共同被告楊隆榮後，屆期經提示均未兌現，林澄河於九十年六月十五日
    定期催告乙○○後，仍未繳納租金，即於九十年六月二十二日發函終止系爭租賃
    契約，乙○○並已於九十年七月底搬離系爭租賃房屋，故乙○○自九十年七月一
    日起無給付林澄河租金之義務。而乙○○於附表一所示之支票因屆期不獲兌現後
    ，已另簽發如附表二所示之支票換回如附表一所示之支票，但附表二所示之支票
    屆期經提示仍不獲付款，楊隆榮遂向士林地院起訴請求乙○○給付附表二支票之
    票款，嗣乙○○與楊隆榮於九十年十二月十四日達成調解，故乙○○九十年五月
    、六月份租金亦已清償完畢。被上訴人即上訴人甲○○（以下均稱甲○○）以其
    對林澄河之執行名義即士林地院八十八年度士簡字第一六九一號宣示判決筆錄、
    八十八年度士簡字第一六九二號宣示判決筆錄，向原審法院聲請強制執行，經原
    審法院以九十年度執字第一三０九三號執行事件受理在案。原審共同被告楊隆榮
    亦以臺灣士林地方法院（下稱士林地院）八十九年度票字第三五六九號民事裁定
    為執行名義聲請併案執行。嗣經原審法院發(一)九十年六月二十二日北院文九十民
    執地字第一三０九三號扣押命令，就債務人林澄河對於乙○○之租金債權，1.在
    一百三十萬元及自八十八年七月二十日起至清償日止，2.一百萬元及自八十八年
    九月十三日起至清償日止，均按年息六釐計算之利息，及執行費用一萬六千四百
    四十元之範圍，予以扣押（以下稱系爭扣押命令）、(二)九十年七月二十七日北院
    文九十民執地字第一三０九三號扣押命令（此部分之債權人為原審共同被告楊隆
    榮，因乙○○未就此部分上訴，故不予論述）、(三)九十年九月十三日北院文九十
    民執地字第一三０九三號支付轉給命令，命將債務人林澄河對於乙○○之租金債
    權，在前述扣押命令所列債權金額範圍內，向執行法院支付（以下稱系爭支付轉
    給命令），因乙○○遲延收受上開執行命令而未於期限內聲明異議，甲○○即以
    系爭支付轉給命令作為執行名義，逕對乙○○所有坐落於台北市○○區○○街三
    小段二七三地號土地、權利範圍四分之一及其上門牌號碼台北市○○區○○路一
    四０巷五號三樓、權利範圍全部之不動產（下稱文昌路不動產）在內之財產進行
    強制執行。但乙○○與債務人林澄河簽立之系爭租賃契約，因乙○○未依約給付
    租金，已經債務人林澄河於九十年六月二十二日終止，且乙○○亦於九十年七月
    底搬離系爭租賃房屋，乙○○與林澄河間已無租賃關係存在，乙○○對債務人林
    澄河並無租金債務存在等情，爰依強制執行法第一百十九條第三項規定，求為：
    (一)將系爭扣押命令、系爭支付轉給命令，均應予撤銷。(二)原審法院九十年度民執
    地字一三０九三號強制執行事件，就乙○○所有：1.對台北銀行股份有限公司（
    下稱台北銀行）之股份。2.對台北銀行存款債權。3.對開立企業社之薪資債權。
    4.乙○○經營開立企業社之營利事業所得所實施之強制執行程序，均應予撤銷。
    (三)士林地院九十年度執字第一五六五一號就乙○○所有文昌路不動產所實施之強
    制執行程序（原審法院九十年度執字第一三０九三號囑託執行）、士林地院九十
    一年度執助字第四０四號就乙○○對基泰營造股份有限公司（下稱基泰公司）股
    份所實施之強制執行程序（原審法院九十年度民執地字第一三０九三號囑託執行
    ），均應予撤銷之判決。（原審就其中系爭扣押命令、系爭支付轉給命令就甲○
    ○請求部分，超過一百零五萬元部分，為乙○○之勝訴判決，並駁回乙○○其餘
    之訴，乙○○與甲○○各就其敗訴部分提起上訴），乙○○上訴聲明：(一)原判決
    主文第一項廢棄。(二)右廢棄部分，系爭扣押命令、系爭支付轉給命令有關甲○○
    請求部分之強制執行程序，均應予撤銷。並答辯聲明：駁回甲○○之上訴。
    甲○○則以：系爭租賃契約迄未終止，乙○○對林澄河就系爭租賃房屋現仍負給
    付租金之義務，執行法院依甲○○之聲請就此租金債務對乙○○發扣押命令及支
    付轉給命令，乙○○均未提出異議，故甲○○即得以系爭支付轉給命令作為執行
    名義，依強制執行法第一百十九條第二項對乙○○之財產逕為執行等語，資為抗
    辯。並上訴聲明：(一)原判決不利於甲○○部分廢棄。(二)右廢棄部分，乙○○在第
    一審之訴駁回。並答辯聲明：駁回乙○○之上訴。
二、乙○○主張甲○○以士林地院八十八年度士簡字第一六九一號宣示筆判決錄（債
    權額：一百三十萬元及自八十八年七月起至清償日止，按年息六釐計算之法定遲
    延利息）、八十八年度士簡字第一六九二號宣示判決筆錄（債權額：一百萬元及
    自八十八年九月起至清償日止，按年息六釐計算之法定遲延利息）為執行名義，
    向原審法院聲請對債務人林澄河強制執行，經原審法院以九十年度執字第一三０
    九三號執行事件受理在案。楊隆榮亦以士林地院八十九年度票字第三五六九號裁
    定為執行名義聲請併案執行。嗣經原審法院發系爭扣押命令（執行債權人為甲○
    ○）、九十年七月二十七日北院文九十民執地字一三０九三號扣押命令（執行債
    權人為楊隆榮），及系爭支付轉給命令（執行債權人為甲○○及楊隆榮二人）在
    案。甲○○復以系爭支付轉給命令為執行名義，逕對乙○○所有之文昌路不動產
    、乙○○對台北銀行之股份、存款債權、乙○○對開立企業社之薪資債權、乙○
    ○經營開立企業社之營利事業所得及乙○○對基泰公司股份所實施強制執行程序
    （乙○○所有上開文昌路不動產，由原審法院囑託士林地院執行，執行案號為九
    十年度執字第一五六五一號），現執行程序仍在進行中。乙○○與訴外人林澄河
    於八十九年五月二十五日就系爭租賃房屋簽立租賃契約，約定租賃期限自八十九
    年七月一日起至九十二年六月三十日止，自八十九年七月一日起應於每月一日繳
    納每月租金三十五萬元之事實，業據乙○○提出甲○○陳報狀、原審法院八十九
    年度票字第三五六九號民事裁定書、民事執行處函片、民事聲明異議狀各乙份、
    九十年度執字第一三０九三執行命令二份為證（見原審卷第六頁至第十六頁），
    並經本院調取原審法院九十年度執字第一三０九三號執行卷宗查明屬實，復有電
    話紀錄乙份在卷可參（見原審卷第二七五頁），且為甲○○所不爭執，堪信為真
    實。乙○○主張其因積欠九十年五月份及六月份租金，經林澄河委請胡鳳嬌律師
    於九十年六月十五日定期催告其付租，並於九十年六月二十二日發函終止系爭租
    賃契約，並已於九十年七月底已經搬離系爭租賃房屋，故其現對林澄河已無租金
    債務存在，並提出律師函二件為證（見原審卷第一七頁），惟為甲○○所否認，
    並以前詞置辯。是本件之爭點在於(一)乙○○有無積欠九十年五月份及六月份租金
    ？(二)乙○○是否在九十年七月底搬離系爭租賃房屋？(三)系爭租賃契約是否已合法
    終止？茲析述之。
三、乙○○有無積欠九十年五月份及六月份租金？
  (一)乙○○主張為支付系爭租賃契約九十年五月份及六月份租金簽發如附表一之支票
    與林澄河，此為兩造所不爭（見原審卷第第二二六頁），林澄河復將該支票轉讓
    與楊隆榮，惟該二紙支票屆期並未兌現，業據楊隆榮陳述在卷，並為乙○○所不
    爭（見原審卷第二二六頁、第二二七頁、第一四六頁）。而華泰商業銀行九十一
    年十二月六日華泰總同字第九一五０六四號函後附之乙○○設於該銀行大同分行
    支票存款帳號000000000000─０帳戶明細帳，亦確無附表一支票提
    示兌現之紀錄（見原審卷第一五九頁、第一七四頁至第一七七頁）。乙○○再以
    附表二之支票向楊隆榮換回附表一之支票，亦據楊隆榮陳述在卷，並為乙○○所
    不爭（見原審卷第二二六頁、第二二七頁、第一四六頁）。惟附表二之支票屆期
    經提示仍未獲兌現，此有支票及退票理由單各四紙在卷可查（見原審卷第一三七
    頁至第一四二頁）。嗣楊隆榮對乙○○起訴請求給付附表二支票票款，並於九十
    年十二月十四日達成調解，約定乙○○應於九十一年四月十五日給付甲○○楊隆
    榮七十萬元，此有士林地院士簡移調字第三二號調解筆錄乙份在卷可查（見本院
    卷第一三七頁）。但乙○○迄今仍未依該調解給付，亦據乙○○與楊隆榮陳述在
    卷（見原審卷第二五０頁）。乙○○簽發如附表二之支票予楊隆榮，係為清償其
    依附表一對楊隆榮所負之支票債務，而乙○○簽發附表一之支票與林澄河，係為
    支付九十年五月及六月份之租金債務，現乙○○既未清償附表二之支票債務，依
    民法第三百二十條規定，乙○○對林澄河九十年五月、六月份之租金債務計七十
    萬元仍然存在。
  (二)乙○○上訴意旨雖主張：九十年五月份及六月份租金支票，林澄河已因調現或抵
    債之故交付楊隆榮，而楊隆榮證稱在發票日九十年五月二十五日及九十年六月二
    十五日提示該二紙支票均退票後，由乙○○另交付他紙支票換回，嗣再退票後已
    與楊隆榮達成調解，約定乙○○應於九十一年四月十五日給付楊隆榮七十萬元，
    則上訴人顯無積欠林澄河五、六月份租金之情事云云。惟查乙○○於原審一再主
    張因其開立予林澄河之九十年五、六月份租金支票退票，遭林澄河以「欠租達二
    個月」為由，委請胡鳳嬌律師發函終止系爭租約（被上訴人否認胡鳳嬌律師曾撰
    發此終止函件，詳下述），故依上訴人上開主張，顯已自認其積欠林澄河九十年
    五、六月份租金未付，今其卻又以林澄河將上開租金支票轉讓與楊隆榮（被上訴
    人否認之）為由，否認積欠林澄河任何租金，其主張前後矛盾，已難採信。況退
    步言之，縱認林澄河確將九十年五、六月份租金支票交付予楊隆榮，且經提示退
    票後，由乙○○另行簽發支票換回，惟乙○○另行簽發支票之目的，仍係在清償
    其所積欠之九十年五、六月份之租金，經查乙○○自承其另行簽發支票屆期均未
    兌現，則依據民法第三百二十條規定，乙○○所負給付林澄河九十年五、六月份
    租金之債務，顯未消滅，此自林澄河於原審一再證稱乙○○積欠其上開租金七十
    萬元，另乙○○於原審亦數次自認其尚積欠林澄河九十年五、六月租金七十萬元
    未付，甚至於原審九十二年一月六日審理時，更自認除五、六月份欠租外，尚有
    積欠其他月份租金（見原審卷第一八九頁），顯見林澄河對於乙○○確有租金債
    權存在。按「自認之撤銷，除別有規定外，以自認人能證明與事實不符或經他造
    同意者，始得為之。」民事訴訟法第二百七十九條第三項定有明文。乙○○既未
    能證明上開自認與事實不符，亦未經他造同意，自不能任意撤銷自認。
四、乙○○是否在九十年七月底搬離系爭租賃房屋？
  (一)乙○○於九十年九月二十七日原審法院另件強制執行案件（案號：台灣台北地方
    法院八十九年度民執地字第二七００號）就系爭租賃房屋履勘時，在埸稱：「
    ．．該屋於七月份就終止租約，並把鑰匙交給出租人林澄河女兒，胡鳳嬌律師在
    場．．．。」惟嗣於本件執行程序九十年十二月十七日進行調查時，卻又稱：「
    我無法付房租，於九十年五月就將鑰匙交給其女兒」，同日在場之胡鳳嬌律師則
    表示：「沒有看到乙○○將鑰匙交給債務人女兒解除契約。」有執行履勘筆錄、
    執行調查筆錄在執行卷內可稽（見原審卷第四三、四五頁）。乙○○就系爭租約
    終止交還鑰匙之時間，先後之陳述並不相同，且其所指之在場人胡鳳嬌律師又表
    明未看到乙○○交還鑰匙，則乙○○在本件訴訟中主張系爭租賃契約在九十年六
    月二十二日終止，其已於九十年七月底已經搬離系爭租賃房屋云云，已難採信。
  (二)查乙○○復辯稱其自九十年七月一日起並未繼續營業，出租人係另外將系爭房屋
    出租予訴外人秦國華，因乙○○尚有一些設備存在，仍由出租人秦國華使用云云
    ，惟查：
    1.證人林澄河於原審證稱伊於九十年六月二十二日即入監服刑，另自九十年六月
      至九十一年四月間，系爭房屋如何使用，伊並不十分瞭解（見原審卷第九十八
      頁及一百頁），足見乙○○所辯林澄河於九十年七月間將系爭房屋出租予秦國
      華云云，顯非可採。
    2.證人秦國華雖於本院準備程序中證稱伊確有接手經營系爭房屋云云，惟依據卷
      附台北市政府警察局中正第一分局忠孝西路派出所九十二年一月二十七日陳報
      單所載，證人秦國華於當時係主張林澄河因積欠其債務而將系爭房屋交予其使
      用，以「抵償債務」，且雙方「有簽訂草約」（見原審卷第二一五頁），惟查
      證人秦國華於本院庭訊時，卻證稱伊每月有支付林澄河「租金」，並否認雙方
      訂有書面租約，然經本院提示上開陳報單後，卻又改口辯稱記不得當時有無簽
      訂草約（見本院卷第一四一至一四二頁），證人前後說詞矛盾不一，顯已可議
      。
    3.證人秦國華於本院庭訊時，先係證稱伊於「九十一年七月」使用系爭房屋至今
      ，並明確供述伊係陪同乙○○向楊隆榮更換支票 (依證人楊隆榮所證，證人秦
      國華係於九十年七月五日向其更換支票，見本院卷第八三頁）後，「隔年」才
      接系爭房屋之舞蹈社，（見本院卷第一五六頁），惟經乙○○之訴訟代理人詢
      問證人，接手日期是否有誤，是否為「九十年七月才對，而非九十一年七月」
      後，證人秦國華始又改口辯稱伊係於換票後即九十年間即接手系爭房屋（見本
      院卷第一四一頁），核證人所證，不僅前後反覆，且其意欲附合乙○○主張之
      情，不言可喻。
    4.證人秦國華經本院訊問：九十年七月起你每月扣多少錢給林澄河？雖證稱「於
      九十年七月起，若林澄河到我處需要用錢，我就給他，有時與他妻一起來取錢
      」 (見本院卷第一四二頁），惟承前所述，林澄河自九十年六月二十二日即入
      監服刑，迄至九十一年四月出獄（見原審卷第九八、一百頁），試問其如何於
      「九十年七月」親自或偕同妻子向證人秦國華收取租金？且依據乙○○主張可
      知，乙○○與秦國華顯係朋友關係，為何乙○○於本件強制執行程序中，竟否
      認與秦國華認識（見原審卷第四六頁）？乙○○於原審自承有關系爭房屋內之
      音響等設備係林澄河所有（見原審卷第一○一頁），惟何以乙○○現又主張伊
      於系爭房屋內存有一些設備而交由秦國華使用？
    5.證人秦國華另證稱伊係拿「朋友」開出之三張共三十五萬元之支票，陪同乙○
      ○至楊隆榮處換回三十五萬元之支票，這些支票均有兌現，伊並有在支票上背
      書（見本卷第一四一頁），惟查依據乙○○所提出其自稱向楊隆榮更換之支票
      可知，上開支票係由乙○○所開立，且上開支票均屆期退票，無一兌現，而其
      票據背面亦未見證人秦國華之背書（見本院卷第四三至四七頁），足見證人所
      證與乙○○主張明顯矛盾，適證乙○○與證人秦國華所稱換票之說不實，顯係
      勾串偽證，不足採信。
  (三)綜上所述，關於乙○○是否遷離系爭租賃房屋、以如何方式遷離及系爭租賃房屋
    其後交何人使用，乙○○與證人林澄河、胡鳳嬌律師、秦國華等人之證述及台北
    市政府警察局中正第一分局於九十二年二月十日函覆原審法院該局忠孝西路派出
    所陳報單之內容，亦互相扞格，在在證明乙○○及證人等所述明顯不實。抑且，
    若謂證人秦國華自九十一年七月或九十年七月起，即接手承租系爭房屋（僅係假
    於九十年九月二十七日卻仍以「委員業主」身分出席系爭租賃房屋所屬台北廣場
    商業大樓管理委員會九十年度第四次會議，而非證人秦國華代表出席參加，甚至
    於該委員會九十二年一月二十四日召開之九十一年度第一屆第六次會議臨時動議
    中，更針對系爭租賃房屋自九十年十一月至九十一年十二月間所積欠之四十萬八
    千零三十九元管理費及未來管理費繳納方式，出言保證「都會正常繳納」及「這
    次我說得到、一定做得到」等語（見原審卷第二五五至二五八頁、二六二至二七
    ○頁），核乙○○行止與其所辯，顯相矛盾，由此益加可證乙○○所辯在九十年
    七月底搬離系爭租賃房屋云云，並非可採。
  (四)再退一步言之，縱認乙○○在九十年七月底搬離系爭租賃房屋屬實（僅係假設）
    ，乙○○所辯於九十年七月底合意終止系爭租約，仍非可採。乙○○於系爭租賃
    契約存續期間，擅自遷離系爭租賃房屋，僅係怠於行使承租人之權利，豈會發生
    「合意終止」系爭租約之效果？豈能以擅自遷離解免其所負給付租金義務？且被
    上訴人聲請傳喚之證人楊隆榮證稱「乙○○說無法經營，要將向林澄河承租的房
    子轉讓給秦國華經營」、「郭與秦先生到我公司換回支票時，我聽到他們在說，
    郭某無法經營下去要將所承租的房子轉給秦先生經營」（見本院卷第八一、八三
    頁），此亦為乙○○所不爭執（見本院卷第一五三頁、一九四頁），若依渠等所
    述，則乙○○顯係於系爭租約期間，私下將系爭房屋轉讓予秦國華使用，此等行
    為或已違反系爭租約第五條之約定（見本院卷第一三三頁），惟並不構成系爭租
    約之當然終止。按所謂「合意終止」租約，必出租人與承租人雙方針對終止租約
    乙事，「互相意思表示合致」，方得成立。然如前所述，林澄河於原審業已證稱
    伊於「九十年六月二十二日」當日即已入監服刑，故原審判決既認林澄河於九十
    年六月二十二日曾「發函」終止系爭租約，因違反民法第四百四十條第二項規定
    而不生效力，則在林澄河未另為終止租約意思表示之情形下，系爭租約自屬有效
    存在，詎原審判決卻又以被上訴人自稱於九十年七月底遷離系爭租賃房屋，認定
    林澄河與被上訴人於九十年七月底「合意終止」系爭租賃契約，依原審判決上開
    論斷，顯將其已認定失效之意思表示，向後發生「終止」租約之法律效果，容有
    違誤，乙○○執此抗辯，即非可採。
五、系爭租賃契約是否已合法終止？
    乙○○主張，其與訴外人林澄河間之租賃契約因其於「九十年五月一日及六月一
    日」所開立之支票屆期均未兌現，經林澄河委請胡鳳嬌律師於「九十年六月十五
    日」定期催告其付租，惟其屆期未履行，林澄河遂於「九十年六月二十二日」復
    再委請胡鳳嬌律師發函終止系爭租約，並提出胡鳳嬌律師撰寫九十年六月十五日
    及六月二十二日文號均為鳳第０七二號之律師函為證，故其業無給付租金義務
    而訴請就本件強制執行事件中關於其所有財產部分之執行程序予以撤銷云云。惟
    查：
  (一)若如乙○○所稱，其與林澄河間之租約早於九十年六月二十二日即已經林澄河委
    請胡鳳嬌律師發函終止，何以其於九十年六月二十二日、九月五日及九月十三日
    收受原審法院所核發之扣押命令、收取命令及支付轉給命令（見原審卷第三八至
    四二頁）時，從未據此聲明異議？反係遲至本件強制執行程序進行逾一年以後，
    即至九十一年六月間始提起本件訴訟據以爭執主張？
  (二)雖證人林澄河於原審證稱：「因為乙○○有兩個月支票退票，所以我才和乙○○
    終止契約」等語，另證人胡鳳嬌律師亦證稱：「林澄河有拿一些資料，如『退票
    』，看過後我就依照這些資料發函。」（見原審卷第九八、一二四頁），惟查：
    1.原審共同被告楊隆榮於原審所提出之乙○○簽發予林澄河之九十年五月及六月
      租金支票二紙影本（該二紙支票業經乙○○當庭確認無誤，見原審卷第一四六
      六、一五六頁），其發票日分別為「九十年五月二十五日」及「九十年六月二
      十五日」，此與前述證人胡鳳嬌律師所撰寫之律師函中記載「九十年五月一日
      、六月一日屆期支票均未兌現」等語（見原審院卷第十七頁），明顯不符。
    2.再者，上述二份定期催告付租及終止租約之律師函，其所載之發文日期，分別
      為「九十年六月十五日」、「九十年六月二十二日」均在乙○○所簽發之九十
      年六月份租金支票發票日之前，證人林澄河所證，因乙○○二個月租金支票退
      票而終止租約等語，顯不實在。
    3.抑且，依據華泰商業銀行九十三年三月二十五日（93）華泰總大同字第九三一
      五六三號函文內容可知，附表一之二紙支票，其中編號一支票，雖於九十年五
      月二十五日退票，惟於「九十年六月一日」，即已「清償贖回註記」，另一張
      則於九十年六月二十六日退票，於「九十年七月五日」，「清償贖回註記」（
      見本院卷第一八二頁）；換言之，於乙○○主張林澄河委請胡鳳嬌律師於「九
      十年六月十五日」及「九十年六月二十二日」發函時，前述乙○○所開立之二
      紙支票，或早已清償贖回，或根本尚未屆期，顯見乙○○所述及其所提出胡鳳
      嬌律師撰寫之二份律師函內容，明顯不實，益證證人林澄河、胡鳳嬌律師於原
      審之證詞俱係附合乙○○之虛偽證述，均不足採。
    4.證人胡鳳嬌律師於原審雖證稱確有寄發前述二份律師函，惟卻無法提出上開二
      份律師函之郵寄之掛號回執為憑，且胡鳳嬌律師對於其係至何家郵局寄發，竟
      證稱不記得；甚至就甲○○訴訟代理人詢問其事務所針對所寄發之信函有無製
      作登記簿及保留掛號包裹執據，以供查核時，更當庭表示拒絕回答（見原審卷
      第一二二、一二三頁），而乙○○雖主張確有收受前述二份律師函，惟亦迄未
      提出上開二份律師函之郵寄信封為證，乙○○就上述二份律師函件確有付郵寄
      發及送達之有利於己之事實，亦未再舉證證明，自難單憑前述有瑕疵之律師函
      即認系爭租賃契約業已合法終止。
    5.又依乙○○所提出之其交付林澄河租金（含押租金）之支票明細表（見本院卷
      第一九七頁）所載之支票到期日，俱與系爭租約第三、四條之約定即給付租金
      、押租金之金額及期限不符（見本院卷第一三二、一三三頁），已難認是租金
      支票。抑且，依據系爭租約第三條約定可知，自八十九年七月一日起至九十年
      四月三十日止之租金總額共計二百七十萬元，而依前開支票明細表所載，於九
      十年五月以前到期之租金、押租金支票金額即已達二百八十五萬元，故若如乙
      ○○主張，上開支票均已兌付，則乙○○迄至九十年四月三十日時，顯已逾付
      租金一十五萬元，乙○○就此竟均未加爭執，反一再主張系爭租約因其於九十
      年五、六月「積欠租金達二個月」遭林澄河委請胡鳳嬌律師「發函」終止，此
      明顯違反常情，況乙○○於原審自認於九十年五、六月之前，應該尚有積欠其
      他月份租金（見原審卷第一八九頁），惟於前開支票明細表中，針對九十年五
      月以前到期之支票，卻均記載「已兌付」，前後矛盾，亦可證乙○○主張終止
      租約之說，顯不足採。
    6.綜上，乙○○既未舉證證明前述二份律師函業由胡鳳嬌律師付郵寄送，並經其
      收受之事實，自不足認出租人林澄河已終止系爭租賃契約。
  (三)退一步言之，縱認乙○○主張林澄河於九十年六月二十二日發函終止系爭租賃契
    約等語屬實（僅係假設），惟按租賃物為房屋者，如其租金係約定於每期開始時
    支付，其遲付租金之總額，非達二個月之租額，並遲延給付逾二個月時，出租人
    始得終止契約（民法第四百四十條第二項規定及該條八十八年四月二十一日修正
    說明參照）。查乙○○與林澄河之系爭租賃契約係約定自租賃期限開始即八十九
    年七月一日起於每月一日繳納租金，故乙○○與林澄河之系爭租賃契約係約定於
    每期開始時支付，林澄河應於遲延給付總額達二個月租額且遲延給付逾二個月時
    ，始得終止租賃契約。但林澄河於九十年六月二十二日發函終止系爭租賃契約時
    ，距離乙○○本應繳納租金日期之九十年五月一日尚未逾二個月，則依民法第四
    百四十條第二項上開規定，乙○○與林澄河間之系爭租賃契約，並不因林澄河於
    九十年六月二十二日之終止而向後失其效力。
六、綜上所述，乙○○與訴外人林澄河間之系爭租賃契約既尚未合法終止，縱乙○○
    私下將系爭房屋轉讓予秦國華使用，乙○○仍對林澄河有租金債務存在，故系爭
    扣押命令，及系爭支付轉給命令關於甲○○部分，應為有效。因乙○○收受上開
    執行命令而未於期限內聲明異議，甲○○即以系爭支付轉給命令作為執行名義，
    聲請逕對乙○○所有財產執行，於法並無不合。又關於乙○○請求撤銷其所有上
    開財產之執行程序部分：查執行法院對於乙○○所有上開財產所進行之執行程序
    ，已扣得之財產包括乙○○台北銀行士林分行一萬六千零八十六元存款、台北銀
    行城中分行存款三百六十元，此分別有台北銀行士林分行九十一年三月一日北銀
    士字第一六００五五一００號函、台北銀行城中分行九十一年三月一日北銀城字
    第一六００五六四００號函各乙份附於執行卷宗可參。而乙○○自九十年四月十
    九日起即未在開立企業社任職，現亦無報酬可資領取，且開立企業社亦於九十年
    四月十九日撤銷營利事業登記，此有開立企業社九十一年三月七日函、台北市政
    府建設局九十年四月十九日建商中正統第０一八０一九七九號函各乙份附於上開
    執行卷宗可查。再據卷附甲○○聲請查封乙○○財產所依據之財產歸屬資料清單
    所示（見原審卷第八頁），乙○○對基泰公司之股份總額僅一萬零八百五十元。
    以上總額尚未達乙○○應負給付租金責任，故除乙○○所有上開財產應繼續執行
    外，自有必要就乙○○所有文昌路不動產繼續進行執行程序。故乙○○請求撤銷
    系爭扣押命令，及系爭支付轉給命令就甲○○部分之請求，即屬無據，不應准許
    。原判決未予詳查，誤認乙○○與林澄河間之系爭租賃契約已合法終止，而為上
    訴人甲○○部分敗訴之判決，容有未洽，甲○○上訴意旨就此部分指摘原判決不
    當，求予廢棄改判，為有理由。爰由本院將原判決此部分予以廢棄，改判如主文
    第二項所示。至於原判決就上開不應准許部分，駁回乙○○之請求，於法並無不
    合，乙○○上訴意旨仍執前詞指摘原判決不當，求予廢棄，為無理由，應予駁回
    。
七、本件事證已臻明確，兩造其餘之攻擊防禦方法及所提之證據，經審酌後認均無礙
    判決之結果，爰不予一一論述，附此敘明。
八、據上論結，本件甲○○上訴為有理由，乙○○上訴為無理由，爰判決如主文。
中　　　華　　　民　　　國　　九十三　　年　　　七　　　月　　二十一　　日
                                  民事第十四庭
                                      審判長法  官  　張  宗  權
                                            法  官    陳  永  昌
                                            法  官    蕭  艿  菁
正本係照原本作成。
如不服本判決，應於收受送達後二十日內向本院提出上訴書狀，其未表明上訴理由者
，應於提出上訴後二十日內向本院補提理由書狀（均須按他造當事人之人數附繕本）
上訴時應提出委任律師或具有律師資格之人之委任狀；委任有律師資格者，另應附具
律師資格證書及釋明委任人與受任人有民事訴訟法第四百六十六條之一第一項但書或
第二項（詳附註）所定關係之釋明文書影本。
中　　　華　　　民　　　國　　九十三　　年　　　七　　　月　　二十一　　日
　　　　　　　　　　　　　　　　　　　　　　書記官    尤  峰  惠
附註：
民事訴訟法第四百六十六條之一（第一項、第二項）：
對於第二審判決上訴，上訴人應委任律師為訴訟代理人。但上訴人或其他法定代理人
具有律師資格者，不在此限。
上訴人之配偶、三親等內之血親、二親等內之姻親，或上訴人為法人、中央或地方機
關時，其所屬專任人員具有律師資格並經法院認為適當者，亦得為第三審訴訟代理人
。
